【裁判字號】    94,易,1909
【裁判日期】    950227
【裁判案由】    家暴傷害罪
【裁判全文】
臺灣高雄地方法院刑事判決              94年度易字第1909號
    公  訴  人  臺灣高雄地方法院檢察署檢察官
    被      告  乙○○
上列被告因家庭暴力罪之傷害案件，經檢察官聲請以簡易判決處
刑（94年度偵字第6055、10334 、10739 號），嗣經本院受理後
（94年度簡字4187號），認為不應以簡易判決處刑，而改以通常
程序審理，本院判決如下：
    主  文
乙○○連續違反法院依家庭暴力防治法第十三條所為禁止實施家
庭暴力行為之民事通常保護令裁定，處有期徒刑伍月，如易科罰
金，以佰元折算壹日。
    事  實
一、乙○○與甲○○為夫妻關係，丁○○係甲○○之母，為乙○○之直系姻親，彼此間屬於家庭暴力防治法第3 條第1 款、
    第3 款所定之家庭成員。乙○○與甲○○感情不睦，屢因細
    故與甲○○、丁○○發生口角，竟基於傷害之概括犯意，連
    續於附表1 所示之時、地，傷害附表1 所示之人，致其受有
    附表1 所示之傷害。嗣甲○○向本院聲請核發通常保護令，
    本院於民國94年4 月1 日依家庭暴力防治法第13條規定，以
    94 年 度家護字第307 號民事通常保護令（下稱本件保護令
    ），判令乙○○不得對甲○○、丁○○實施身體或精神上不
    法侵害之行為、不得直接或間接對甲○○為騷擾行為，保護
    令有效期間為10月。乙○○業於94年4 月4 日收受本件通常
    保護令之送達，詎乙○○竟基於違反通常保護令之概括犯意
    ，連續於附表2 所示之時、地，對甲○○為附表2 所示之行
    為，而違反本件不得對甲○○、丁○○實施身體或精神上不
    法侵害之行為、不得直接或間接對甲○○為騷擾行為之通常
    保護令（聲請簡易判決處刑書贅載乙○○所為涉犯家庭暴力
    防治法第50條第4 款）。
二、案經甲○○、丁○○訴由高雄縣政府警察局林園分局報告臺
    灣高雄地方法院檢察署檢察官聲請簡易判決處刑，嗣經本院
    受理後，認為不宜以簡易判決處刑，而改以通常程序審理。
    理  由
壹、程序事項
一、按被告以外之人於偵查中向檢察官所為之陳述，除顯有不可
    信之情況者外，得為證據，刑事訴訟法第159 條之1 第2 項
    定有明文。證人即被告之父施水慶於偵查中之結證，未有顯
    不可信之情況，依上開說明，證人施水慶偵查中之結證得為
    證據。
二、按被告以外之人於審判外之陳述，雖不符前4 條（刑事訴訟
    法第159 條之1 、第159 條之2 、第159 條之3 、第159 條
    之4）之 規定，而經當事人於審判程序同意作為證據，法院
    審酌該言詞陳述或書面陳述作成時之情況，認為適當者，亦
    得為證據，刑事訴訟法第159 條之5 第1 項定有明文。其立
    法意旨在於傳聞證據未經當事人之反對詰問予以核實，原則
    上先予排除。惟若當事人已放棄反對詰問權，於審判程序中
    表明同意該等傳聞證據可作為證據；或於言詞辯論終結前未
    聲明異議，基於尊重當事人對傳聞證據之處分權，及證據資
    料愈豐富，愈有助於真實發見之理念，且強化言詞辯論主義
    ，使訴訟程序得以順暢進行，上開傳聞證據亦均具有證據能
    力。本件證人即告訴人甲○○、丁○○於警詢之陳述，其性
    質雖屬傳聞證據，而丁○○未再於法院審理中為陳述，且查
    無符合同法第159 條之1 至之4 等前4 條之情形，且經被告
    同意作為證據（見本院95年1 月16日準備程序筆錄第3 頁）
    ，本院審酌上開筆錄作成時，應無人情施壓或干擾，亦無不
    當取供之情形，認為以之作為本案之證據亦屬適當，依上開
    說明，證人甲○○、丁○○於警詢之陳述得為證據。
貳、實體事項：
一、訊據被告乙○○固坦承有為附表1 編號1 之傷害行為，94年
    2 月3 日與岳母丁○○有互相拉扯，有於94年4 月4 日收受
    本件保護令，94年4 月17日有與甲○○在潮寮國小吵架；94
    年4 月30日、94年5 月1 日有打電話給甲○○，惟矢口否認
    有何違反通常保護令之行為，辯稱：94年4 月17日與甲○○
    在潮寮國小，有要嚇甲○○，但沒有在潮寮國小毆打甲○○
    ，94年4 月30日晚上有打電話給甲○○，甲○○有出來見面
    就無再打，94年5 月1 日早上6 、7 點有打1 次電話給甲○○云云。經查：
（一）被告與甲○○感情不睦，被告為附表1 編號1 、2 傷害行
      為之事實，除經證人即告訴人甲○○、丁○○於警詢中指
      訴綦詳外，證人即被告之父施水慶於偵查中結證稱：其有
      時會發生爭吵、拉扯、打來打去等語（見94年度偵字第60
      55號卷第7 頁）；證人即告訴人甲○○於本院審理中結證
      稱：94年2 月3 日被告本欲打伊，因伊躲進車子，所以沒
      有打到，但打到媽媽丁○○，被告用手勒住媽媽脖子，還
      抓媽媽頭髮，被告要進車子抓伊，媽媽擋住，被告就咬媽
      媽的手等語（見本院94年2 月14日審判筆錄第3 頁）。此
      外，復有大仁醫院診斷證明書2 紙在卷可查（見林警刑移
      字第094000351 號卷）。而被告於本院審理中，雖僅坦承
      於附表1 編號2 所示之時、地，有與告訴人丁○○相互拉
      扯，但被告於準備程序中業已坦承均有為附表1 編號1、
      編號2 之傷害犯行（見95年1 月16日準備程序筆錄第2、3
      頁），被告於準備程序中之自白核與證人即告訴人甲○○
      本院審理中之結證、警詢之證述、證人即告訴人丁○○警
      詢之證述相符，堪信上開事實為真正。
（二）被告於94年4 月4 日收受本件保護令後，連續對告訴人甲○○為附表2 所示行為之事實，業經證人即告訴人甲○○
      於本院審理中結證稱：94年4 月17日在潮寮國小前被告有
      打伊，被告要求伊打一通電話，該電話號碼是被告所記，
      依照被告給的電話號碼打過去，結果不是伊之前跟被告所
      說長庚醫院之電話，伊跟對方說對不起時，被告就用腳踹
      伊，再用手打伊之頭；94年4 月30日晚上到94年5 月1 日
      早上為止，被告一直打電話給伊，被告要約伊到外面談，
      說小孩不舒服，伊願不願意回去，伊說被告只要喝酒就會
      打伊，伊根本不想回去，伊也說平常小孩都是伊在帶，倘
      孩子不舒服，讓伊把孩子帶回去，被告說不可能讓伊把孩
      子帶回去；被告除了打家裡電話，還一直打手機。伊說被
      告根本不可能對伊好，之後有出去見被告，回去後電話都
      是母親接的，被告口氣都不好。被告一直打電話，有覺得
      受到騷擾，被告語氣不好。如果是伊接的，就是辱罵，如
      果是母親接的，就是三字經等語（見本院94年2 月14日審
      判筆錄第3 、4 頁）。此外，復有大仁醫院94年4 月17日
      診斷證明書1 紙、本件保護令之送達證書1 紙在卷可查（
      見94年度他字第1094號卷第6 頁、94年度家護字第307 號
      卷），上開診斷證明書所載傷害位置與證人甲○○結證情
      節相符，另被告曾於準備程序中坦承2 人在潮寮國小有發
      生口角之情，而證人甲○○於準備程序中曾表示願意原諒
      被告之意，倘被告未曾傷害證人甲○○，證人甲○○豈有
      自傷誣指被告傷害乙節，堪信被告辯稱94年4 月17日未有
      毆打證人甲○○乃係卸責之詞，不足為採；另本院調閱市
      內電話00-0000000（用戶資料：施水慶即被告之父，下稱
      門號1）、00 -0000000（用戶資料：丁○○即告訴人甲○○之母，下稱門號2）之 通話紀錄，顯示自94年4 月30日
      19時後至94年5 月1 日18時止，門號1 撥打門號2 之次數
      有6次 之多，其中有夜間11時31分、清晨7 時51分、53分
      、54 分 撥打之記錄，此有中華電信資料查詢2 紙附於94
      年度簡字第4187號卷可憑，而被告撥打電話之對話內容多
      以辱罵、三字經等不堪言語為主，業經被告於本院審理中
      表示無意見（見本院94年2 月14日審判筆錄第5 頁），堪
      信被告辯稱僅打2 次電話予證人甲○○，不足採信，被告
      確有為附表2 編號2 之騷擾行為為真正。
（三）綜上所述，被告上開所辯，均不足採信。本案事證明確，
      被告傷害及違反家庭暴力防治法之犯行，均堪認定，應依
      法論科。
二、查被告與告訴人甲○○、丁○○為夫妻、女婿、岳母關係，
    屬家庭暴力防治法第3 條第1 款、第3 款所定之家庭成員。
    按家庭成員間實施身體或精神上不法侵害之行為，即屬「家
    庭暴力」；又任何打擾、警告、嘲弄或辱罵他人之言語、動
    作或製造使人心生畏怖情境之行為，即屬「騷擾」，家庭暴
    力防治法第2 條第1 項、第3 項分別定有明文。核被告乙○○所為附表1 之行為，係犯刑法第277 條第1 項傷害罪；其
    於附表2 所示之行為，查被告係被害人甲○○所聲請依家庭
    暴力防治法核發保護令之相對人，其於收受並被執行保護令
    後，違反本院依該法第13條第2 項第1 款、第2 款所定之禁
    止實施家庭暴力之裁定，故核被告所為係犯同法第50條之違
    反保護令罪。被告3 次為附表1 、附表2 編號1 所示之傷害
    犯行，時間緊接，犯罪方法相近，且觸犯構成要件相同之罪
    名，為連續犯，應依刑法第56條之規定論以1 罪，並加重其
    刑；被告2 次為附表2 所示違反通常保護令犯行，雖分別觸
    犯家庭暴力防治法第50條第1 款、第2 款之犯行，惟時間相
    異，犯罪方法相近，且觸犯基本構成要件相同之罪名，係屬
    連續犯，應依刑法第56條之規定，論以罪質較重之家庭暴力
    防治法第50條第1 款之實施家庭暴力罪，並加重其刑。又被
    告所為附表2 編號1 之行為，係同時犯刑法第277 條第1 項
    傷害罪及家庭暴力防治法第50條第1 款之違反保護令罪，被
    告以1 行為而觸犯上開2 罪名，為想像競合犯，應從一重之
    違反保護令罪論處（最高法院92年度台非字第419 號判決參
    照）。爰審酌被告與告訴人甲○○係夫妻關係，告訴人丁○○係直系姻親關係，竟不思夫妻和睦相處之道、敬重長輩之
    理，屢因細故與告訴人甲○○、丁○○發生口角、毆打之情
    ，對被害人甲○○、丁○○造成身體、精神上之侵害，無視
    於保護令之內容，於本件保護令核發後，依然故我，未有徹
    底悔改之心，犯後否認部分犯行，未有悔意，行為應予非難
    ，告訴人甲○○亦當庭表示不願原諒被告乙節（見本院95年
    2 月14日審判筆錄第8 頁）等一切情狀，量處如主文所示之
    刑，並諭知易科罰金之折算標準，以資懲儆。
據上論斷，應依刑事訴訟法第452 條、第299 條第1 項前段，家
庭暴力防治法第50條第1 款，刑法第11條前段、第56條、第277
條第1 項、第55條、第41條第1 項前段，罰金罰鍰提高標準條例
第1 條前段、第2 條，判決如主文。
本案經檢察官丙○○到庭執行職務。
中    華    民    國    95    年    2     月    27    日
                  刑事第二庭    審判長法  官  邱永貴
                                      法  官  高思大
                                      法  官  何佩陵
以上正本證明與原本無異。
如不服本判決，應於判決送達後10日內，向本院提出上訴狀。
中    華    民    國    95    年    2     月    27    日
                                      書記官  張家瑜
附錄本案論罪科刑法條：
刑法第277 條第1 項
傷害人之身體或健康者，處三年以下有期徒刑、拘役或1 千元以
下罰金。
家庭暴力防治法第50條第1 款
違反法院依第13條、第15條所為之下列裁定者，為本法所稱之違
反保護令罪，處3 年以下有期徒刑、拘役或科或併科新臺幣10萬
元以下罰金︰
一、禁止實施家庭暴力行為。
 附表一：
┌──┬─────┬─────┬───┬────────┐
│編號│   時間   │   地點   │被害人│    受傷部位    │
├──┼─────┼─────┼───┼────────┤
│１  │94年1月17 │高雄縣大寮│甲○○│被告乙○○因細故│
│    │日某時    │鄉○○路13│      │與甲○○發生口角│
│    │          │3之24號   │      │，竟基於傷害故意│
│    │          │          │      │揮拳毆打甲○○，│
│    │          │          │      │致甲○○受有頭部│
│    │          │          │      │外傷併腦震盪之傷│
│    │          │          │      │害。            │
├──┼─────┼─────┼───┼────────┤
│２  │94年2月3日│高雄縣大寮│丁○○│丁○○受有右前臂│
│    │17時20分許│鄉大發工業│(被告 │咬傷之傷害。    │
│    │          │區○○路維│乙○○│                │
│    │          │士比工廠前│原意毆│                │
│    │          │          │打王翊│                │
│    │          │          │亭，陳│                │
│    │          │          │照香見│                │
│    │          │          │狀上前│                │
│    │          │          │阻止施│                │
│    │          │          │安隆，│                │
│    │          │          │致施安│                │
│    │          │          │隆向陳│                │
│    │          │          │照香施│                │
│    │          │          │暴)   │                │
└──┴─────┴─────┴───┴────────┘
 附表二：
┌──┬─────┬─────┬───┬────────┐
│編號│   時間   │   地點   │被害人│    被害情節    │
├──┼─────┼─────┼───┼────────┤
│１  │94年4月17 │高雄縣大寮│甲○○│被告乙○○因故與│
│    │日20時許  │鄉潮寮國小│      │甲○○發生爭吵，│
│    │          │前        │      │並基於傷害故意毆│
│    │          │          │      │打甲○○，致王翊│
│    │          │          │      │亭受有左枕部挫傷│
│    │          │          │      │及左大腿外側挫傷│
│    │          │          │      │之傷害。        │
├──┼─────┼─────┼───┼────────┤
│２  │94年4月30 │被告在高雄│甲○○│因甲○○拒絕返回│
│    │日18時許迄│縣大寮鄉會│      │被告乙○○住處，│
│    │翌日(5月1 │結路133-24│      │被告乙○○竟於94│
│    │日)8時許  │號住處撥打│      │年4月30日18時許 │
│    │          │室內電話予│      │迄翌日(5月1日)8 │
│    │          │告訴人王翊│      │時許，連續以07- │
│    │          │亭        │      │0000000電話撥打 │
│    │          │          │      │甲○○00-0000000│
│    │          │          │      │電話，使甲○○不│
│    │          │          │      │堪其擾。        │
└──┴─────┴─────┴───┴────────┘


司法院資訊處製作；財團法人民間司法改革基金會備份。
